【裁判字號】    99,台上,8033
【裁判日期】    991223
【裁判案由】    違反槍砲彈藥刀械管制條例
【裁判全文】
最高法院刑事判決            九十九年度台上字第八０三三號
上  訴  人  馬碧蓮
上列上訴人因違反槍砲彈藥刀械管制條例案件，不服台灣高等法
院台南分院中華民國九十八年八月六日第二審更審判決（九十八
年度上更(一)字第一一三號，起訴案號：台灣台南地方法院檢察署
九十七年度偵字第五六四八、七二一三、八三一三號），提起上
訴，本院判決如下：
    主  文
上訴駁回。
    理  由
按刑事訴訟法第三百七十七條規定，上訴於第三審法院，非以判
決違背法令為理由，不得為之。是提起第三審上訴，應以原判決
違背法令為理由，係屬法定要件。如果上訴理由書狀並未依據卷
內訴訟資料，具體指摘原判決不適用何種法則或如何適用不當，
或所指摘原判決違法情事，顯與法律規定得為第三審上訴理由之
違法情形，不相適合時，均應認其上訴為不合法律上之程式，予
以駁回。本件上訴人馬碧蓮上訴意旨略稱：(一)、據共同被告陳冠
中供稱：伊在台南市○區○○路一號對面之蚵寮現場並未亮槍，
係到達台南市○區○○○路一段一０九巷七六號陳建南住處時，
因陳建南拿刀刺伊，始拿出手槍對空鳴槍等語。是上訴人所稱到
現場始知陳冠中持槍云云，所謂「現場」即指前揭陳建南住處，
而非上開蚵寮。況陳冠中並未在蚵寮現場開槍，在無事先任何攜
帶手槍謀議之情況下，縱陳冠中有「亮槍」行為，亦無證據證明
上訴人對於共同被告陳冠中所持手槍係具有殺傷力之制式手槍有
所認識，而應依所認識之情節，負其責任。原審不察，誤以上訴
人所指之「現場」是上開新樂路之蚵寮，並謂「馬碧蓮在蚵寮現
場全程參與，顯難諉為不知被告陳冠中有持有上開手槍之事實…
…馬碧蓮係明知陳冠中持槍、彈與其等共同強行押走李月華以觀
，其併有利用陳冠中持槍、彈以完成犯罪行為之情事，而具與陳
冠中共同持有該槍、彈之默示犯意聯絡。」云云，顯有證據理由
矛盾之違法。(二)、證人李月華於第一審證稱：陳冠中係右手拿槍
、左手拉著伊，要押伊上車，上訴人站在陳冠中沒有拿槍的旁邊
，且係走在陳冠中前面等語，則上訴人稱在蚵寮不知陳冠中持槍
，至發生槍擊後始知曉云云，即與證人李月華所證相符。原審僅
以上訴人全程參與，即遽認上訴人知悉陳冠中持有槍、彈之事實
，顯有判決理由不備之違法。(三)、證人葉瑞明在警詢時係證述：
見一名持槍男子（指陳冠中）以槍指著李月華頭部將其押走等語
，核與李月華於原審證稱：陳冠中將槍拿在旁，手係向下等語，
顯然不符。原審就上開證詞矛盾之處未予說明，而陳冠中究係如
何持槍？是否為他人知悉？關乎上訴人是否成立持有制式手槍罪
共同正犯，原審竟採認葉瑞明、李月華不同之證詞，顯有理由矛
盾之違誤。(四)、陳冠中於偵查及第一審時均供稱：並未持槍強押
李月華上車等語，另在場證人雙嫚汝於第一審亦證述：未見陳冠
中持槍云云。原審就前述有利於上訴人之證詞，未說明不予採信
之理由，亦有判決理由不備之當然違背法令等語。
惟查：證據之取捨、事實之認定，乃事實審法院職權行使之範圍
，事實審法院經調查證據之結果，本於確信，依自由心證之取捨
證據，苟其取捨，與經驗法則或論理法則無違，即不得任意指為
違法，而據為適法之第三審上訴理由。本件原判決認定上訴人有
原判決事實欄所載之違反槍砲彈藥刀械管制條例之犯行，因而撤
銷第一審為上訴人科刑部分之判決，改判依想像競合關係，論處
上訴人共同未經許可，持有手槍罪刑（處有期徒刑五年，併科罰
金新台幣十萬元），並為相關沒收諭知。係以：上訴人之自白、
證人李月華、葉瑞明之證詞、現場照片、現場監視錄影翻拍照片
、車籍查詢─基本資料、ＢＥＲＥＴＴＡ（貝瑞塔）廠製九釐米
制式半自動手槍（含彈匣）、台南市警察局槍枝初步檢視報告表
、內政部警政署刑事警察局民國九十七年六月十日刑鑑字第０九
七００七六二六七號槍彈鑑定書等證據資料，為綜合之判斷。已
詳細敘述其所憑之證據及認定之理由，並就上訴人否認有共同未
經許可，持有手槍犯行云云，其辯詞不可採之理由，予以指駁。
所為論斷，俱有卷存證據資料可資覆按，從形式上觀察，並無採
證或認定事實違背經驗法則或論理法則，或其他違背法令之情形
。另查：(一)、共同正犯之犯意聯絡，並不限於事前有所謀議，即
僅於行為當時有共同犯意之聯絡者，亦屬之，且其表示之方法，
亦不以明示通謀為必要，即相互間有默示之合致，亦無不可。本
件依據證人即被害人李月華、證人葉瑞明於警詢或偵、審中之證
詞，李月華在前揭蚵寮被強行押上車前，係先遭陳冠中亮槍，再
被強拉上車，而上訴人在陳冠中亮槍同時，非但並無任何阻止行
為，反持球棒恐嚇李月華稱若不上車，就要打她等語，原審因而
認定上訴人在強押李月華上車前，在蚵寮現場全程參與，顯難諉
為不知陳冠中持有手槍之事實，而上訴人既係基於強押李月華，
剝奪其行動自由之目的，帶領陳冠中等人前往將李月華強行押走
，並自始參與全部押人過程，明知陳冠中係「持槍恫嚇」以強押
李月華，是縱李月華在車上不知上訴人係以何物抵住其背部，而
無從證明上訴人曾親自持有該槍、彈，但依上訴人係明知陳冠中
持槍、彈與其等共同強行押走李月華等情以觀，其併有利用陳冠
中持槍、彈以完成犯罪行為之情事，而具與陳冠中共同持有該槍
、彈之默示犯意聯絡。則渠等在合同意思範圍以內，各自分擔犯
罪行為之一部，相互利用他人之行為，以達其犯罪之目的，即應
對於陳冠中持有該槍、彈之行為所發生之結果，共同負責等語（
見原判決第十一頁第三至十五行）。所為論斷，並無違經驗法則
及論理法則，亦無任意推定犯罪事實、違背證據法則、判決理由
不備或適用法則不當之違誤。上訴意旨(一)、(二)、(四)係就原判決已
說明事項及屬原審採證認事職權之適法行使，持憑己見就證據資
料而為不同之評價，且重為事實之爭執，均與法律規定得為第三
審上訴理由之違法情形，不相適合。(二)、告訴人、證人之陳述有
部分前後不符，或相互間有所歧異時，究竟何者為可採，法院仍
得本其自由心證予以斟酌，非謂一有不符或矛盾，即應認其全部
均為不可採信。又證人之記憶常隨時間之流逝，或與日常事務結
合難免逐漸模糊或產生干擾，且人之記憶亦會因個人對事物之理
解力、專注力、智識程度或年齡大小而有所差別，另證人亦可能
因個人所處角度、位置或距離之不同，會對於同一事物之見聞而
有不同之證述，特別是很多事件是在證人毫無預期之狀態下所發
生，其等既非特意等待事情之發生，對於事情之細節更可能會因
時間之經過而淡忘，然其基本事實之陳述，若果與真實性無礙時
，則仍非不得予以採信。查證人葉瑞明對於陳冠中於案發當時如
何持槍將李月華押走乙節，雖與李月華所述略有不一，然其等對
於李月華係遭陳冠中持槍押上車之基本事實之陳述，始終如一，
自不能因其等或因記憶流逝，或所處角度、位置、距離不同，致
其二人陳述稍有歧異，即謂所言均不可採。原審就此不符部分，
未予說明，固略有微疵，然於全案之情節及判決之結果顯無影響
，依刑事訴訟法第三百八十條規定意旨，仍不得據為合法之第三
審上訴理由。綜上，本件上訴核與法律規定得為第三審上訴理由
之違法情形，不相適合。其上訴不合法律上之程式，應予駁回。
據上論結，應依刑事訴訟法第三百九十五條前段，判決如主文。
中    華    民    國  九十九  年   十二   月  二十三  日
                      最高法院刑事第四庭
                          審判長法官  陳  正  庸  
                                法官  林  秀  夫  
                                法官  林  瑞  斌  
                                法官  謝  靜  恒  
                                法官  沈  揚  仁  
本件正本證明與原本無異
                                      書  記  官  
中    華    民    國  九十九  年   十二   月  三十一  日
                                                      Ｅ

司法院資訊處製作；財團法人民間司法改革基金會備份。
